【裁判字號】    99,交上訴,24
【裁判日期】    990416
【裁判案由】    公共危險等
【裁判全文】
臺灣高等法院刑事判決                99年度交上訴字第24號
上  訴  人
即  被  告  甲○○
上列上訴人因公共危險等案件，不服臺灣臺北地方法院98年度交
訴字第61號，中華民國98年12月31日第一審判決（起訴案號：臺
灣臺北地方法院檢察署98年度調偵字第486號），提起上訴，本
院判決如下：
    主  文
上訴駁回。
甲○○緩刑貳年。
    事  實
一、甲○○於民國97年12月3日晚間9點33分左右，駕駛8898-ES
    號自用小客車，沿臺北市文山區○○○路○段（共4車道）第
    2車道由北向南行駛，行至該路段316號前，原應注意汽車在
    同向2車道以上之道路，除應依標誌或標線之指示行駛外，
    汽車駕駛人在變換車道時，應讓直行車先行，並注意安全距
    離，且依當時情形，天氣晴朗、夜間有照明設備、路面乾燥
    無缺陷、視距良好，無不能注意之情形，竟疏未注意與前方
    由丙○○騎乘，後方附載乙○○，沿同向第3車道行駛，準
    備直行上北新橋之KN5-506號重型機車保持安全距離，即貿
    然向右變換車道至第3車道，超越前述重型機車，並繼續向
    右偏行，駛往北新橋下，於超越前述重型機車時，因右後方
    擦撞前述重型機車左側，致該機車失控倒地滑行，丙○○因
    此受有左側肱骨幹骨折、左側第6肋骨骨折之傷害，乙○○
    則受有左手及左腕挫傷、左膝挫傷之傷害。詎甲○○於肇事
    後未停車救護傷患，逕行往北新橋下駛去逃逸。嗣經鄞金河
    記下前述自用小客車之車號，始為警循線查獲。
二、案經丙○○、乙○○訴由臺北市政府警察局文山第二分局報
    請臺灣臺北地方法院檢察署檢察官偵查後聲請以簡易判決處
    刑，原審法院認為不宜以簡易判決處刑，改依通常程序審理
    。
    理  由
一、被告以外之人於審判外之言詞或書面陳述，除法律有規定者
    外，不得作為證據，刑事訴訟法第159條第1項固有明文；惟
    被告以外之人於審判外之陳述，雖不符同法第159條之1至之
    4規定，而經當事人於審判程序同意作為證據，法院審酌該
    言詞陳述或書面陳述作成時之情況，認為適當者，亦得為證
    據。又當事人、代理人或辯護人於法院調查證據時，知有第
    159條第1項不得為證據之情形，而未於言詞辯論終結前聲明
    異議者，視為有前項之同意，同法第159條之5亦定有明文。
    本件公訴人及被告甲○○於原審準備程序及本院審判程序中
    對於本院所引用之供述及非供述證據之證據能力均表示沒有
    爭執，且迄於言詞辯論終結前未聲明異議，經審酌本院所引
    用之供述及非供述證據資料作成時之情況，核無違法取證或
    其他瑕疵，認為以之作為證據為適當，均得做為證據。
二、認定犯罪事實所憑之證據及理由：被告雖坦承於97年12月3
    日晚間9點33分左右，駕駛8898－ES號自用小客車，沿臺北
    市文山區○○○路○段由北向南行駛，繼而往北新橋下駛去
    之事實，但否認有過失傷害及肇事逃逸等犯行，辯稱：我不
    確定有無撞到告訴人丙○○、乙○○，但當時確實不知道有
    撞到她們，因為車子沒有任何異狀，也沒有聽到車子倒地的
    聲音，因為左邊是要上橋，右邊是往橋下走，其當時要往橋
    下走，會注意前方路況，沒有注意有無撞到人等語。惟查：
  (一)過失傷害部分：
  1.依臺北市政府警察局文山第二分局交通分隊道路交通事故現
    場圖、道路交通事故補充資料表（見偵卷第24、25頁），道
    路交通事故調查報告表（同卷第28、29頁），98年11月10日
    北市警文二分刑字第09832361900號函及檢送之現場圖及照
    片（原審卷第20至27頁），8898-ES自用小客車照片（偵卷
    第21、22頁），KN5-506重型機車照片、現場照片（同卷第
    32 至34頁），告訴人丙○○之財團法人佛教慈濟醫院臺北
    分院（下稱慈濟醫院）97年12月9日出具之診斷證明書、告
    訴人乙○○之慈濟醫院97年12月3日出具之診斷證明書（同
    卷第16、17頁）及證人鄞金河於警詢時證稱：我在97年12月
    3 日晚間9點33分左右，站在臺北市○○○路○段322號前騎
    樓，忽然聽見摔車的聲音，看見1部白色自用小客車從該部
    機車前方駛過，經過其面前時，有看到該車右側後方有擦痕
    ，便記下該車車號8898-ES（同卷第14至15頁）等語，證人
    即告訴人丙○○於警詢時證稱：當時我左側有部自用小客車
    由北向南沿第2車道行駛，突然往第3車道變換車道，速度很
    快，該車右後方碰撞其機車左前方，其機車失控摔倒向前滑
    行倒地，其沒有記車號，但有記車型是白色鈴木自用小客車
    （見交通事故談話筆錄四，偵卷第26頁）；於原審審理時結
    證稱：我於97年12月3日晚間9點30分左右，騎乘機車行駛於
    臺北市○○○路○段316號路段第3車道，準備要上北新橋去
    新店，被告之自用小客車突然從左方靠過來，我機車被碰到
    ，覺得是機車前斜板左側被碰到，碰的很大力，沒有辦法穩
    住車身，無法控制機車，被告是從第2車道直接切到第4車道
    等語（原審卷第37頁至第37頁反面），參以臺北市○○○路
    ○段316號監視器畫面翻拍照片3張（偵卷第19、20頁）所顯
    示，8898-ES號白色自用小客車行駛於臺北市○○○路○段31
    6號（對面為合作金庫）前方第3車道，該車超越KN5-506機
    車左側後，機車立即倒地等情可知，被告於97年12月3日晚
    間9點33分左右，駕駛8898-ES號自用小客車，沿臺北市文山
    區○○○路○段（共4車道）第2車道由北向南行駛，行至316
    號前路段，向右變換車道至第3車道，自告訴人丙○○騎乘
    ，後方附載乙○○，行駛於第3車道之KN5-506機車前方超越
    ，並繼續向右偏行，駛往北新橋下，其於超越前述重型機車
    後，前述機車立即倒地，告訴人丙○○因此受有左側肱骨幹
    骨折、左側第6肋骨骨折之傷害，告訴人乙○○則受有左手
    及左腕挫傷、左膝挫傷之傷害等情，足堪認定。
  2.依臺北市政府警察局文山第二分局轄內甲○○涉嫌肇事逃逸
    案車輛勘查報告之初步分析研判結果，固因8898-ES號自用
    小客車右後方擦痕距地高度86公分，KN5-506機車左側把手
    與煞車桿擦痕距地高度約95至98公分，二者雖高度相近，惟
    該自用小客車車門上之擦痕未發現明顯外來移轉物質，故無
    法由跡證之鑑析來確切連結證明兩車有接觸或擦碰之關聯性
    （偵卷第57至79頁）。然而，依被告自羅斯福路6段第2車道
    驟然變換車道至第3車道（已接近路口），通過路口後繼續
    向右偏行，駛往北新橋下之行徑路線觀之，參以證人丙○○
    所證述，前述機車左側確有遭撞擊之情，足認被告行駛之速
    度極快，以致超越前述機車前方時，未能精確掌握間距，而
    輕微碰撞前述機車左側，且因被告車速極快，故此項撞擊雖
    屬輕微，仍產生非輕之衝力，導致告訴人丙○○無法控制機
    車車身而失控倒地，被告就本件車禍之發生自有過失。
  3.按汽車在同向二車道以上之道路（車道數計算，不含車種專
    用車道、機車優先道及慢車道），除應依標誌或標線之指示
    行駛外，並應遵守下列規定：六變換車道時，應讓直行車先
    行，並注意安全距離，道路交通安全規則第98條第1項第6款
    定有明文。本件被告駕駛8898-ES號自用小客車行駛於臺北
    市○○○路○段4車道之道路，於變換車道時，既未讓直行之
    KN5-506機車先行，於超越時，亦疏未注意與前述機車保持
    安全距離，而違反前述規定，致右側撞及前述機車左側，告
    訴人丙○○、乙○○並因而受傷，其過失行為與告訴人2人
    受傷之結果自有相當因果關係，此部分證據明確，已可認定
    被告有事實欄所載過失傷害犯行，應依法論科。
  (二)肇事逃逸部分：
    被告駕駛8898-ES號自用小客車行經臺北市○○○路○段，自
    KN5-506機車前方超越時，僅輕微碰撞前述機車左側之情，
    固已詳述如前，惟依被告於檢察官訊問時供稱：我行經臺北
    市○○○路○段312號前方，準備要下北新橋，所以將自用小
    客車右切，當時從後照鏡有看到告訴人2人之機車倒地（偵
    卷第88頁）等語，及證人鄞金河於警詢時證稱：我當時在臺
    北市○○○路○段322號前（北新橋下平面道路，原審卷第21
    頁現場圖）騎樓執行保全工作時，聽見機車摔倒聲後，看見
    KN5-506機車倒地，1部8898-ES號自用小客車在該部機車前
    方往右切，往平面車道（即北新橋下）行駛，經過其面前，
    在該處暫停（交通事故談話筆錄四，偵卷第27頁）等語可知
    ，被告於超越前述機車後，已立即透過後照鏡觀看後方情形
    ，而發現前述機車倒地之事實。倘如被告所辯，其完全未意
    識到自己可能肇事之情屬實，則以被告當時急欲變換車道，
    往北新橋下駛去之駕駛計畫觀之，前述機車倒地當時，被告
    已進入路口，其注意力應完全集中在前方路況，斷無於行駛
    至羅斯福路6段322號前方，已進入北新橋下平面道路時，突
    然透過後視鏡察看左後方情形之可能，足證被告顯然已意識
    到自己可能與他人發生擦撞，始暫停於羅斯福路6段322號前
    方分神察看左後方情形。據此，被告對其駕駛之8898-ES號
    自用小客車可能與告訴人丙○○騎乘之KN5-506機車擦撞，
    且告訴人2人可能因人車倒地而受有傷害之認識，卻未停車
    察看被害人之傷勢，採取救護或其他必要措施，亦未向警察
    機關報告，即逕行駕車離去現場，被告確有駕駛動力交通工
    具肇事致人受傷而逃逸之證據明確，已可認定被告有事實欄
    所載肇事逃逸犯行，應依法論科。
三、核被告所為，係犯刑法第284條第1項前段過失傷害罪及第18
    5條之4肇事逃逸罪。前述2行為間之犯意各別，罪名不同，
    應分論併罰之。又司法院大法官會議於民國98年6月19日作
    成第662號解釋，解釋文為：「中華民國94年2月2日修正公
    布之現行刑法第41條第2項，關於數罪併罰，數宣告刑均得
    易科罰金，而定應執行之刑逾6個月者，排除適用同條第1項
    得易科罰金之規定部分，與憲法第23條規定有違，並與本院
    釋字第366號解釋意旨不符，應自本解釋公布之日起失其效
    力」。據此，數罪併罰之案件，數宣告刑均得易科罰金，縱
    定應執行之刑逾6個月，仍得易科罰金。
四、原審以被告罪證明確，而適用刑法第284條第1項前段、第18
    5之4條、第51條第5款、第41條第1項前段，刑法施行法第1
    條之1，並審酌過失傷害部分，告訴人2人所受傷勢非輕，被
    告仍執詞否認犯行；肇事逃逸部分則審酌被告惡性非鉅等一
    切情狀，分別量處甲○○因過失傷害人，處有期徒刑四月；
    又駕駛動力交通工具肇事，致人受傷而逃逸，處有期徒刑六
    月，均諭知易科罰金之折算標準及定其應執行有期徒刑八月
    ，並諭知易科罰金之折算標準。
五、經核原判決上開認事用法，洵無違誤，量刑亦屬妥適。被告
    上訴意旨請求從輕量刑，給予自新的機會等語。惟按量刑之
    輕重，係屬事實審法院得依職權自由裁量之事項，苟已斟酌
    刑法第57條各款所列情狀，而未逾越法定刑度，不得遽指為
    違法。原判決已於理由中說明審酌被告過失傷害部分，告訴
    人2人所受傷勢非輕，被告仍執詞否認犯行；肇事逃逸部分
    則審酌被告惡性非鉅等一切情狀，分別量處甲○○因過失傷
    害人，處有期徒刑四月；又駕駛動力交通工具肇事，致人受
    傷而逃逸，處有期徒刑六月，定其應執行有期徒刑八月，並
    諭知易科罰金之折算標準，原審就刑罰裁量職權之行使，既
    未逾越法律所規定之範圍，亦無濫用權限之情形，尚難認其
    量刑有何不當。被告上訴仍執詞指摘原判決不當，為無理由
    ，應予駁回。
六、末查被告前未曾因故意犯罪受有期徒刑以上刑之宣告，有本
    院被告前案紀錄表在卷可查，本院以被告因一時失慮致犯刑
    章，惟於本院審理中已與告訴二人成立和解，並賠償二十萬
    元予告訴人，有調解筆錄附卷為憑，其犯罪情節尚非重大，
    經此次偵審程序及科刑判決之教訓後，應已足收警惕之效，
    信無再犯之虞，本院認前開對被告所宣告之刑，以暫不執行
    為適當，爰依法諭知緩刑二年，以啟自新。
據上論斷，應依刑事訴訟法第368條、刑法第74條第1項第1款，
判決如主文。
本案經檢察官林秀濤到庭執行職務。
中    華    民    國    99    年    4    月    16    日
                  刑事第十二庭審判長法  官  蔡永昌
                                    法  官  蔡新毅
                                    法  官  吳啟民
以上正本證明與原本無異。
肇事逃逸部分，如不服本判決，應於收受送達後十日內向本院提
出上訴書狀，其未敘述上訴之理由者並得於提起上訴後十日內向
本院補提理由書（均須按他造當事人之人數附繕本）。「切勿逕
送上級法院」。
其他不得上訴。
                                    書記官  顧正榕
中    華    民    國    99    年    4     月    19    日
附錄：本案論罪科刑法條全文
刑法第284條第1項
因過失傷害人者，處6 月以下有期徒刑、拘役或500 元以下罰金
。致重傷者，處1年以下有期徒刑、拘役或500元下罰金。
刑法第185條之4
駕駛動力交通工具肇事，致人死傷而逃逸者，處6 月以上5 年以
有期徒刑。

司法院資訊處製作；財團法人民間司法改革基金會備份。
